最高法院民事判決　　　　　　　　　　　　　　　九十一年度台上字第二○九八號
　　上　訴　人　甲○○
　　訴訟代理人　黃柏彰律師
　　被 上訴 人　國防部中山科學研究院
　　法定代理人　劉金陵
　　訴訟代理人　王仲律師
　　　　　　　　蕭富山律師
　　　　　　　　蔡育德律師
　　被 上訴 人　丙○○
　　　　　　　　乙○○
右當事人間請求損害賠償事件，上訴人對於中華民國九十一年五月二十八日台灣高等
法院第二審更審判決（九十一年度上更(四)字第一三號），提起上訴，本院判決如左：
    主  文
上訴駁回。
第三審訴訟費用由上訴人負擔。
    理  由
本件上訴人主張：伊為東君實業工程行（下稱東君行）之實際負責人，因承攬被上訴
人國防部中山科學研究院（下稱中科院）龍園變電所之油漆工程，於民國八十二年二
月二十一日率領員工至該所工作，中科院之員工即被上訴人丙○○、乙○○疏於注意
，未告知施工地點六一一ＡＢＳ變電處子上端為帶電之危險區域，致伊身觸帶電區
域而感電，造成臉部、頸部、前胸、腹部、右背、兩臂、兩腿等處第二及第三度燒傷
，達體表面積百分之四十五，經送醫治療後，燒傷處皮膚汗腺、油腺、調溫功能喪失
，皮膚保護功能部分喪失，所遺疤痕厚及不穩定皮，手臂因而無法完全上舉。伊因而
支出醫藥費新台幣（下同）一百八十五萬四千五百三十二元、看護費三十二萬八千一
百元、增加生活上需要二萬一千七百九十八元，受有減少勞動能力損失七百九十三萬
九千二百五十三元，連同伊得請求之精神慰藉金四十萬元，於減輕三分之二之過失責
任後，被上訴人應連帶賠償伊三百五十一萬四千五百六十一元等情，依侵權行為法律
關係，求為命被上訴人連帶如數給付，及其中三百零一萬七千一百四十三元自八十三
年七月十九日起，餘四十九萬七千四百十八元自八十四年六月十三日起，均至清償日
止，按年息百分之五計算利息之判決（上訴人就逾上開範圍之請求，於第一審判決其
敗訴後，並未聲明不服）。
被上訴人則以：丙○○及乙○○於施工前已將危險處所告知東君行之負責人郭美鈴及
工地負責人李進發，已盡告知義務，郭美鈴及李進發未將之轉告上訴人，致上訴人遭
高壓電擊傷，咎在郭、李二人，與被上訴人無涉。又上訴人並未支付看護費與郭美鈴
，未受有看護費之損害等語，資為抗辯。
原審以：上訴人就其主張之事實，已提出工程契約、診斷證明書等件為證。被上訴人
則以前揭情詞置辯。查勞工安全衛生法第十七條第一項規定：「事業單位以其事業之
全部或一部交付承攬時，應於事前告知該承攬人有關其事業工作環境、危險因素暨本
法及有關安全衛生規定應採取之措施」。事業單位依該規定僅負告知義務，即為已足
。且告知之對象，為承攬該事業之事業主或事業之經營負責人。上訴人係東君行所僱
用之工作人員，被上訴人丙○○、乙○○於施工前已將龍園變電所帶電之範圍及停電
情形告知東君行負責人郭美鈴及工地負責人李進發等情，業據證人郭美鈴、李進發，
及同在系爭工地承攬其他工程之包商劉熙熊於刑案偵審中證述屬實，應認被上訴人已
盡上開法條所規定之告知義務。台灣電力股份有限公司（下稱台電公司）訓練所印製
之變電運轉與維護手冊內容，及該公司桃園區營業處意見，雖均認帶電區域及不帶電
區域之交接處，應圍掛紅色三角旗，且書寫「有電危險勿近」之警示標誌標語，無電
區域應圍掛藍色三角旗，並書寫「無電區域」之警示標誌標語，惟被上訴人丙○○、
乙○○非台電公司員工，無依上開手冊及意見行事之義務。再者，依系爭工程契約附
件工程數量參考明細表之施工說明第二項記載：本工程需利用星期假日停電施工……
等語，可知工程契約第四條記載之停電日，係指施工範圍停電之時施工而言。八十二
年二月二十一日六一一ＡＢＳ變電處子以下之範圍停電施工，被上訴人丙○○、乙
○○已告知東君行現場負責人李進發六一一ＡＢＳ不得靠近進入，有如前述，上訴人
主張被上訴人未盡善良管理人之注意義務，顯有過失，自無可採。綜上所述，上訴人
依侵權行為之法律關係，請求被上訴人連帶賠償三百五十一萬四千五百六十一元，及
其中三百零一萬七千一百四十三元自八十三年七月十九日起，餘四十九萬七千四百十
八元自八十四年六月十三日起，均至清償日止，按年息百分之五計算利息，洵非正當
，不應准許。因而廢棄第一審所為上訴人勝訴部分之判決，改判駁回上訴人該部分之
訴，經核於法並無違誤。上訴論旨，就原審取捨證據、認定事實之職權行使，指摘原
判決不當，求予廢棄，非有理由。
據上論結，本件上訴為無理由，依民事訴訟法第四百八十一條、第四百四十九條第一
項、第七十八條，判決如主文。
中      華      民      國    九十一    年      十      月     十七     日
                              最高法院民事第三庭
                                  審判長法官  陳  國  禎
                                        法官  李  彥  文
                                        法官  陳  重  瑜
                                        法官  黃  秀  得
                                        法官  高  孟  焄
      右正本證明與原本無異
                                              書  記  官
中      華      民      國    九十一    年      十      月    二十八    日
